臺灣高等法院民事裁定　
108年度抗字第1145號
抗  告  人  阿薩投資顧問有限公司

法定代理人  周宗揚


上列抗告人因與相對人太隆汽車股份有限公司等間清償票款強制
執行事件，聲明異議，對於中華民國108年7月26日臺灣基隆地方
法院108年度事聲字第15號裁定提起抗告，本院裁定如下：
    主  文
抗告駁回。
抗告程序費用由抗告人負擔。
    理  由
抗告人以臺灣基隆地方法院（下稱基隆地院）107年度司執字第
  6422號債權憑證為執行名義，向基隆地院聲請強制執行債務人
  即相對人太隆汽車股份有限公司（下稱相對人太隆公司）對第
  三人唐德林即唐鐘墻之遺產管理人（下稱第三人唐德林）、邱
  梓存所有新北市○○區○○段○○○段00000地號土地（下稱系爭土地
  ）之抵押權（下稱系爭抵押權）（案列108年度司執字第10135
  號），基隆地院司法事務官以基於抵押權之從屬性，系爭抵押
  權不得單獨為強制執行之標的為由，裁定（處分）駁回抗告人
  之聲請，抗告人聲明異議，亦經原法院裁定駁回其異議，抗告
  人不服，乃抗告前來。
抗告意旨略以：相對人太隆公司對第三人唐德林具有債權及系
  爭抵押權，上開債權及抵押權均屬太隆公司所有之財產，伊自
  得對系爭抵押權聲請強制執行；又上開債權雖經基隆地院於10
  7年度司執字第6422號強制執行程序核發收取命令予伊，惟基
  於抵押權之從屬性，系爭抵押權仍屬太隆公司所有，則在第三
  人唐德林未依收取命令完成給付前，伊自得聲請執行系爭抵押
  權，否則，相對人太隆公司或第三人唐德林如趁機塗銷系爭抵
  押權，將導致伊喪失優先受償之權利等語。
按就債務人對於第三人之金錢債權為執行時，執行法院應發扣
  押命令禁止債務人收取或為其他處分，並禁止第三人向債務人
  清償；前項情形，執行法院得詢問債權人意見，以命令許債權
  人收取，或將該債權移轉於債權人，如認為適當時，得命第三
  人向執行法院支付轉給債權人；金錢債權附有已登記之擔保物
  權者，執行法院依前三項為強制執行時，應即通知該管登記機
  關登記其事由，強制執行法第115條第1項、第2項、第4項分別
  定有明文。又執行法院所發之收取命令與移轉命令不同，前者
  債權人僅取得以自己名義向第三人收取金錢債權之收取權，債
  務人僅喪失其收取權，而未喪失其債權，後者債務人對於第三
  人之金錢債權已移轉於債權人，債務人即喪失其債權（最高法
  院63年台上字第1966號判例參照）。經查：
㈠抗告人前以其對相對人太隆公司等有新臺幣（下同）455萬元本
  息之債權，聲請基隆地院對相對人太隆公司等為強制執行（案
  列107年度司執字第6422號），並以相對人太隆公司對第三人
  唐德林有債權，及對第三人唐德林、邱梓存就系爭土地於86年
  11月8日設定登記本金最高限額180萬元、存續期間自86年11月
  5日至91年11月4日、權利範圍全部之系爭抵押權，聲請查封系
  爭抵押權及核發扣押、收取命令，基隆地院乃以107年3月22日
  基院華107司執誠字第6422號函請新北市瑞芳地政事務所辦理
  禁止相對人太隆公司就系爭抵押債權及抵押權為變更或其他處
  分，及第三人唐德林亦不得向相對人太隆公司清償系爭抵押債
  權之登記，經新北市瑞芳地政事務所辦理禁止處分登記完畢；
  嗣基隆地院復以107年6月5日基院華107司執誠字第6422號函囑
  託臺灣士林地方法院（下稱士林地院）強制執行（案列107年
  度司執助字第3101號），士林地院即以107年6月15日士院彩10
  7司執助實字第3101號執行命令禁止相對人太隆公司收取對第
  三人唐德林、邱梓存之系爭抵押債權或為移轉及其他處分，第
  三人唐德林、邱梓存亦不得對相對人太隆公司清償系爭抵押債
  權，第三人唐德林收受上開執行命令後並未異議，士林地院乃
  經抗告人聲請，以107年9月3日士院彩107司執助實字第3101號
  執行命令准許抗告人向第三人唐德林收取系爭抵押債權等情，
  有抗告人聲請強制執行狀、基隆地院107年3月22日基院華107
  司執誠字第6422號及107年6月5日基院華107司執誠字第6422號
  函、新北市瑞芳地政事務所函、士林地院107年6月15日士院彩
  107司執助實字第3101號及107年9月3日士院彩107司執助實字
  第3101號執行命令、抗告人陳述意見狀等件附卷可稽（見本院
  卷第37至39、42、43、46、47、52、53、64至66、69至75頁）
  ，且為抗告人所不爭執，復經本院調取基隆地院107年度司執
  字第6422號、107年度司執字第23548號、士林地院107年度司
  執助字第3101號執行卷核閱屬實，自堪信為真實。
㈡依上所述，系爭抵押權係於民法物權編96年3月28日修正、同年9月28日生效前之86年11月8日設定登記，存續期間自86年11月5日至91年11月4日，存續期間屆滿後，該抵押權即因而確定（最高法院83年度台上字第557號判決參照），抵押權之從屬性即回復，民法物權編關於普通抵押權從屬性之規定均應予以適用。而依民法第870條規定:「抵押權不得由債權分離而為讓與，或為其他債權之擔保」，系爭抵押權既屬從屬於其所擔保債權之擔保物權，執行法院自不得單獨以系爭抵押權為強制執行，而僅得與其所擔保之債權一併執行，並依強制執行法第115條各項規定執行。因此，抗告人聲請單獨強制執行系爭抵押權一節，自屬無據，其主張執行法院應待第三人唐德林依收取
  命令對伊完成給付後，始得塗銷系爭抵押權之查封登記云云，
  亦與本件聲請無關。
㈢況基隆地院在前案107年度司執字第6422號強制執行程序，囑託
  士林地院強制執行，士林地院係經抗告人聲請，核發收取命令
  予抗告人，准許抗告人向第三人唐德林收取系爭抵押債權等情
  ，業如前述。士林地院既非核發移轉命令予抗告人，則依上開
  說明，擔保該債權之系爭抵押權自未從屬於該債權而一併隨同
  移轉予抗告人，對第三人唐德林而言，其債權人仍為相對人太
  隆公司，基於民法第870條抵押權從屬性之規定，系爭抵押權
  無從移轉予他人，抵押權人仍為相對人太隆公司，抗告人自不
  得單獨以系爭抵押權為強制執行之標的。至第三人唐德林就收
  取命令並未異議，如其不自動履行，抗告人自可持收取命令逕
  對第三人唐德林所有之財產為強制執行，併予敘明。
綜上所述，基隆地院司法事務官處分駁回抗告人就系爭抵押權
  強制執行之聲請，並無不合，抗告人聲明異議，原法院裁定駁
  回抗告人之異議，經核於法亦無違誤。抗告意旨仍執陳詞指摘
  原裁定不當，聲明廢棄，為無理由，應予駁回。
據上論結，本件抗告為無理由。依強制執行法第30條之1 、民
  事訴訟法第495 條之1 第1 項、第449 條第1 項、第95條、第
  78條，裁定如主文。
中　　華　　民　　國　　109 　年　　1 　　月　　22　　日
              民事第七庭
                  審判長法  官  周玫芳
                        法  官  林翠華
                        法  官  李昆曄
正本係照原本作成。
本裁定除以適用法規顯有錯誤為理由外，不得再抗告。如提起再
抗告，應於收受送達後10日內委任律師為代理人向本院提出再抗
告狀。並繳納再抗告費新臺幣１千元。
中　　華　　民　　國　　109 　年　　1 　　月　　22　　日
                        書記官  李華倫